【裁判字號】    88,訴,184
【裁判日期】    891220
【裁判案由】    違反水利法等
【裁判全文】
台灣苗栗地方法院刑事判決                          八十八年度訴字第一八四號
    被      告  戊○○
                庚○○
                己○○
    選任辯護人  李世才
右列被告等因違反水利法等案件，經檢察官提起公訴（八十七年度偵字第五０三五號
、八十八年度偵字第二一七二號），本院判決如左：
    主  文
己○○共同連續違反主管機關為保護水道禁止在行水區內擅採砂石之規定，致生公共
危險，處有期徒刑貳年。
戊○○公訴不受理。
庚○○無罪。
    事  實
一、戊○○（於審理中之民國八十九年二月二十五日死亡）與己○○父子二人自民國
    八十七年十月一日起，明知丙○○與邱春信共有位於苗栗縣頭份鎮○○段一五一
    之二六號如附圖所示甲部分之土地（面積約二百零二平方公尺），有部分係位於
    中港溪之行水區內（如藍色部分），渠等並無開採權利不得開採，且丙○○與邱
    春信均未同意渠等三人在其所有土地採取砂石，竟意圖為自己不法之所有，共同
    連續在上開行水區內，利用挖土機擅採砂石約五至六公尺深，並以卡車載運至戊○○所投資位於現場對面之砂石廠，使該行水區內之砂石大量減少，形成二深坑
    （遇水則形成水潭），造成鄰近居民可能掉落水潭及遇洪水河川可能改道而危害
    鄰地之公共危險。
二、案經告訴人丙○○訴由苗栗縣警察局頭份分局報告臺灣苗栗地方法院檢察署檢察
    官偵查起訴。
    理  由
一、有罪部分：
（一）右揭事實，訊據被告戊○○在偵查中固坦承於如附圖所示乙部分土地，經地主
      徐秀珍同意由伊挖採砂石之事實，惟矢口否認有違反水利法犯行，辯稱：伊在
      徐秀珍之土地上整地準備種蕃薯，挖取徐秀珍之土地有經徐秀珍之同意。伊及
      兒子庚○○、己○○二人並未挖到丙○○之土地云云，在審理中復辯稱：告訴
      人丙○○之土地於七十六年十月起至八十八年十一月二十三日止租給案外人壬○○。伊只是向案外人壬○○買砂石，是壬○○挖的云云；被告己○○則辯稱
      ：警察在現場查獲當日，伊只是載父親戊○○過去。伊平常係幫忙太太賣檳榔
      ，砂石工作完全是父親戊○○在做，對外雖係使用伊名義，惟伊均未參與云云
      ；
（二）惟查：
  (1)被告戊○○、己○○二人確有挖取告訴人之土地：
    告訴人於八十七年十月二十一日警訊中即陳明，被告戊○○係自八十七年十月一
    日起，盜採渠所有土地內之砂石，毀損渠所有之農作物；伊於十月四日左右有跟
    戊○○說過，並拿土地所有權狀給戊○○看，戊○○均不理會，十月七日請人去
    測量，確定戊○○確實挖到伊的土地，惟戊○○仍然繼續盜採等語。同年十月二
    十三日，被告戊○○在第一次警訊中亦供承：「我是因為在他（指告訴人）土地
    旁邊施行整地的工作，因為我一時疏忽，沒有標明界限所以才挖到他的土石」等
    語；証人管區警員乙○○在偵查中亦証稱：「到現場時有以紅漆標示盜採範圍，
    並有砂石車及怪手作業，見我們來怪手才離開。現場有兄弟二人（己○○，庚○○在場），並聯絡其父（指戊○○）到場。地主並要他們回復原狀及賠償，事後
    因未達成協議邱才來報案」等語；以上均有警訊筆錄、現場照片六幀及告訴人自
    行製作之會勘紀錄附卷可稽。足證被告戊○○、己○○於警員乙○○赴現場查看
    時，確均在現場，戊○○、己○○均坦承有挖取告訴人之砂石；再參諸臺灣苗栗
    地方法院檢察署檢察官嗣後於八十八年三月十九日履勘現場筆錄所載：「經勘驗
    東興小段一五一之十四號土地上有直徑約三十公尺、高約五、六公尺之土地有被
    挖採之情形。據戊○○自承，該被挖採土地是伊向地主徐秀珍承租用來整地，要
    種蕃薯。現場有大量積水，並未發現有種蕃薯。一五一之十三號邊緣，約有十餘
    棵綠竹筍，並未有香蕉樹。」等語；右揭履勘筆錄雖未言明一五一之二六號土地
    情形，惟依檢察官現場指示苗栗縣頭份地政事務所測量結果（參見八十八年三月
    二十五日頭份地政事務所土地複丈成果圖），被告之採挖部分明顯包含告訴人所
    有之一五一之二六號地號土地。綜合上開情節及審視現場照片，堪證被告等確有
    挖取告訴人所有土地上砂石無疑。被告戊○○審理中所辯：伊未採挖告訴人土地
    云云，顯無足採。
  (2)被告戊○○、己○○等係挖取砂石而非整地：
    被告戊○○等固辯稱：伊等係於八十四年十月五日起至八十七年九月向縣府申請
    整地，整地目的在種植農作物云云；惟查，被告戊○○原係以售賣砂石為業，卻
    突然改行從事農作，本即有疑；又被告等於八十七年五月二十二日申請改良中港
    溪河川區域內頭份鎮○○段一五一之十四、一五一之二三等地號私有土地，「以
    利種植」，係由被告己○○向前臺灣省水利處第二河川局具名申請，有土地改良
    申請書、切結書附卷可稽，其「切結書」中，己○○復有「：：絕無超越核准地
    域挖掘情事：：否則願依法接受處分」等語；而該申請案經苗栗縣政府、第二河
    川局與被告等共同於同年七月十三日前往會勘，於會勘結論中亦有「前開土地均
    係水道基本治理計畫用地範圍內之私有土地，目前雖尚未依法徵收，依水利法規
    定應予限制使用：：，就地整平後挖除礫石層八十公分，回填五十公分之黏土層
    及三十公分壤土層，種植五十公分以下之軟莖作物，對河防安全應無影響：：惟
    整地期間，不得有越界及超深等變相採取土石之行為，請管理單位應確實督導」
    等語；有該會勘紀錄在卷可憑；嗣因前開被告之改良計畫因土石採取及書件不
    全，經前臺灣省水利處於八十七年九月五日具函予以駁回，其駁回之公函中又有
    「就申請案件而言，屬種植使用：：惟申請內容所敘係挖除後再行回填，與就地
    整平不同，且似土石採取行為與申請使用種類有異」等語；嗣後己○○雖於八
    十八年一月十三日以存證信函向苗栗縣政府請求發給河川區域內私有土地許可使
    用書，復據苗栗縣政府重申前臺灣省水利處函駁回之旨而回復在案；亦有該存證
    信函、省府水利處八十七年九月五日八七水政字第八七五０五一九九四號函、苗
    栗縣政府八十七年九月十一日八七府建水字第八七０００三六九八一號函、八十
    八年一月二十二日八八府建水字第八八００００四四九五號函在卷可查；綜合上
    述可知，被告之申請改良土地以種植農作物之申請，於八十七年九月已獲駁回通
    知，其申請從未經核准；且各該函文中均已迭據行政機關函示，不得有藉詞挖採
    土石之行為；又縱許可土地改良，依前開會勘結論可知，其整地之行為，最深處
    其挖掘地表亦不過「就地整平後挖除礫石層八十公分：：」，然依告訴人於現場
    拍攝照片（如偵卷照片編號一至五）顯示，其深度以目測即顯已超越八十公分，
    參諸前揭檢察官勘驗筆錄所載：「高約五、六公尺：：」等語；証人甲○○（頭
    份地政事務所測量員）在審理中証稱：「（問：斜線處挖多深？）約二公尺以上
    」等語，即被告亦自承：「沒有那麼深，僅約二米多」（見偵卷第二二頁）等語
    ；均足證確已遠超過種植蕃薯整地所需深度；是證被告等於八十七年十月間之行
    為，實係藉整地為名，行採挖砂石之實；渠等所辯：整地目的在種植農作物云云
    ，難以信實。
  (3)被告戊○○、己○○顯係明知為告訴人之土地而予盜採：
    如前述，被告戊○○在警訊中先辯稱：伊是不小心採挖到告訴人之土地云云；嗣
    於偵查中又辯稱：伊只有挖取徐秀珍所有之土地，並未採挖告訴人土地云云；在
    審理中復改稱：伊是向案外人壬○○買砂石，是壬○○挖了再賣給伊的云云；並
    提出告訴人與案外人壬○○於七十六年間訂立之「土地使用同意書」一紙、收據
    、支票存根各二紙為證。按被告之供詞數度反覆，其可信度本滋疑義；況其所提
    出之土地使用同意書一紙，經質諸告訴人陳稱：該土地使用同意書雖確係告訴人
    與壬○○於七十六年所簽立，惟因壬○○於次年即因未繳租金而中止，該契約已
    失效力。經本院傳喚壬○○雖未到案，惟據壬○○在另案中之証詞（參見卷附臺
    灣高等法院台中分院八十七年度上易字第三四四八號判決第三頁）：「因為我於
    七十六年間有與告訴人（註：即本件同一告訴人丙○○）寫下租約，後來一年後
    我認為不值得就去跟他解約。土地使用同意書是交給戊○○參考之用，並無同意
    他採取砂石。若有同意，我會寫下字據。我既與告訴人解約而無權利，不可能同
    意戊○○去採挖砂石」等語，並經該院嚴格証據調查後採為判決之資料，足證壬○○在另案中已明示該契約為無效之契約，惟被告復持本無效契約供作伊取得告
    訴人砂石之正當權源，即無可採，其聲請傳喚証人壬○○部分，亦無調查之必要
    ；又壬○○在前開証詞中既已表明渠不可能開採告訴人之砂石，亦未同意被告採
    取砂石，是壬○○縱有售予被告砂石，亦不可能是取自告訴人土地之砂石。況被
    告提出之收據，本係開立於八十三年二月十四日；有關支票存根則分別開立於八
    十五年三月三十一日及同年五月三十一日，以上均只証明被告雖有向壬○○購買
    砂石之情事，惟該購買之砂石依前載之時間，與本件犯罪事實係在八十七年間顯
    然無關。次查，前開判決係因告訴人與本案相同之土地（參見該判決事實欄所載
    土地亦包含東興段一五一之二六地號），於八十四年九月間，因案外人曾耀庭盜
    採砂石涉嫌竊盜，而經臺灣苗栗地方法院檢察署檢察官偵查起訴（八十六年度偵
    字第三二六二號起訴書），經本院於八十七年十月二十日以八十七年度易字第四
    五七號第一審判決在案；依前開本院及臺灣高等法院台中分院判決書所示情節，
    本案被告戊○○於該案件雖未經起訴，惟係該案之重要關係人，此參酌該案被告
    曾耀庭供稱：「我係受僱於戊○○：：係丙○○將土地出租予壬○○，壬○○復
    轉讓與戊○○；砂石是戊○○父子挖採」等語即明（參見前揭判決書第二頁），
    而戊○○本人亦曾以証人身分參與第一審、第二審之判決程序（參見被告戊○○
    自行提出之另案於高院為証書面聲明），綜上足證戊○○在本件事實發生之八十
    七年十月前，於他案中就告訴人之土地誰屬已知之甚詳，就壬○○表示伊對該土
    地並無正當權源，亦不能諉為不知；竟於本件審理中復執前開「土地使用同意書
    」為詞，意圖混淆焦點；益顯其係畏罪卸責之詞，無足可採。被告之採挖告訴人
    土地砂石，係明知而盜採，渠所謂不小心採挖到告訴人之土地云云；或向案外人
    壬○○買砂石，是壬○○挖了再賣給伊的云云，均無足採信。
  (4)被告戊○○、己○○採挖砂石已致生公共危險：
    按水利法第九十二條之一第一項後段，在行水區內擅採砂石，致生公共危險罪，
    屬具體的危險犯，並不以其行為已使堤岸潰決，人、畜、房屋淹沒，始得謂已生
    具體之危險，而著重於實際上是否有具體危險之發生為要件，即依社會一般之觀
    念，客觀的予以判定，如依其妨礙水流之具體情況，視其一般是否有使水流改道
    ，浸蝕護岸等影響安全之虞，決定其危險之有無；最高法院八十七年度台上字第
    一五一六號著有判決，可資參照。本件被告等採挖砂石之面積，含括一五一之二
    六（二０二平方公尺）及一五一之二七（四三０平方公尺）、一五一之十四（五
    六二平方公尺）等，分別形成為二個坑洞（遇下雨或洪水即成深潭），有苗栗縣
    頭份地政事務所八十八年三月二十五日土地複丈成果圖附卷可稽（以斜線標示）
    ；其中有關一五一之二六部分「如附圖所示藍色部分位於中港溪行水線內，屬行
    水區：：，在斜線標示範圍內採取土石，可能影響河流自然穩定，造成毗鄰私有
    土地流失；惟迄目前為止尚未產生災害」，業據本院函詢主管機關苗栗縣政府，
    經該府會勘現場後以八十九年八月十五日八九府建河字第八九０００六七０八三
    號函復甚明，亦有該函附卷可憑。按前開挖採砂石之範圍既已及於行水區，雖
    及行水區部分之面積約僅一、二米，惟其形成之坑洞與行水區外之坑洞相連，無
    從分割，依水利法在保護公共安全與避免公共危險之意旨，其對當地環境之影響
    ，自須合併以觀。又縣政府函文雖有迄今尚未實際發生災害等語，惟參諸同函文
    中已稱「在斜線標示範圍內採取土石，可能影響河流自然穩定，造成毗鄰私有土
    地流失」及証人甲○○証稱：「附近均為砂石地，離河床很近」等語；及深達五
    、六公尺之水潭，亦易造成附近居民之生命危險等情，揆諸前揭判決意旨，足證
    被告之行為已有影響河流自然穩定、造成毗鄰土地流失之可能，即已生具體之危
    險，亦堪資認定。
  (5)有關被告己○○共犯部分：
    被告己○○固辯稱：警察在現場查獲當日，伊只是載戊○○過去。伊平常係幫忙
    太太賣檳榔，砂石工作完全是父親戊○○在做，對外雖係使用伊名義，惟伊均未
    參與云云；被告戊○○亦供稱：伊子己○○、庚○○均未參與云云；惟查，除庚○○部分於後另敘外，有關己○○部分，則依以下諸點，即己○○為「家和企
    業有限公司」之負責人，被告等採挖徐秀珍所有砂石部分，係由己○○與徐秀
    珍簽立「使用土地同意書」。前述之申請土地改良係由被告己○○具名申請；
    係由己○○具名向苗栗縣政府發存證信函，催發土地使用証明；八十七年七
    月十三日，係由己○○與苗栗縣政府、第二河川局共同會勘，於會勘紀錄中亦係
    由己○○署名；八十七年十月間，警察前往現場時，被告己○○亦在現場，並
    經告訴人陳明伊在短短十餘天內，到現場即有看到己○○五、六次等情；再參諸
    被告己○○除協助太太賣檳榔外，別無其他固定工作，據其自承在卷，而依其年
    齡已三十歲，有完全之行為能力，渠所謂「砂石工作完全是父親戊○○在做，對
    外雖係使用伊名義，惟伊均未參與云云」，參酌前開情節，顯與常情未符，是證
    其前開所辯，無非卸責之詞，尚非可採；被告戊○○與其為父子關係，其曲意附
    合，所供亦無非迴護之詞，難以採信；渠與其父戊○○共同為前揭之行為應堪信
    實。
（三）綜合上述，被告己○○既明知該一五一之二六號土地為告訴人所有，於行為前
      復經主管機關再三提示不得假整地為名擅自採挖砂石，竟置禁令於不顧，復罔
      顧告訴人權益，挾整地為名，又藉口不小心或逕以已失效力之租約為詞，大肆
      開挖毗鄰行水區之砂石，經所有人制止後復仍不理會，公訴人認被告等已嫌
      違反水利法、竊盜等罪名，衡諸前揭事實，洵非無據。此外，右揭犯罪事實，
      業據被害人丙○○指訴綦詳，證人即管區警員乙○○結證屬實，並有土地登記
      簿謄本、台灣省第二河川局、苗栗縣政府、己○○八十七年七月十三日會勘紀
      錄、台灣省政府八十七年九月五日八七水政字第Ｚ○○○○○○○○○號函、
      苗栗縣政府八十七年九月十六日府建水字第八七○○○六六六二號函、中港溪
      河川圖籍、土地複丈成果圖及現場照片多幀附卷可稽，事證明確，被告等犯行
      洵堪認定。
（四）按在行水區內，非經許可不得擅採砂石及堆置砂石，水利法第七十八條第一項
      第三款定有明文。核被告己○○在行水區內擅採砂石，違反水利法第七十八條
      第一項第三款之規定，且其行為致生公共危險，應依同法第九十二條之一第一
      項後段之規定處斷。又按水利法第九十二條之一第一項後段為刑法竊盜罪之特
      別規定，依特別法優於普通法之法律競合關係，被告之前開行為，應逕依水利
      法第九十二條之一第一項後段之規定論處，而非同時觸犯水利法第九十二條之
      一第一項後段及刑法竊盜罪之罪名，再依刑法第五十五條想像競合犯之規定，
      從一重以水利法第九十二條之一第一項後段之罪處斷（最高法院八十六年度台
      上字第三一三五號判決參照）。公訴人認被告係以一行為觸犯水利法第七十八
      條第一項第三款、第九十二條之一第一項及刑法第三百二十一條第一項數罪名
      ，為想像競合犯，請從一重以竊盜罪論處，容有誤會。又公訴人認被告等係結
      夥三人犯罪，與本院認定之事實不同，惟此僅為加重條件之減縮，尚無庸變更
      法條，附此敘明。又被告己○○與戊○○間有犯意聯絡與行為分擔，均為共同
      正犯。被告己○○自八十七年十月一日起迄查獲時止，陸續在行水區內擅採砂
      石，致生公共危險，手法相同，且觸犯構要件相同之罪名，為連續犯，應依刑
      法第五十六條之規定論以一罪並加重其刑。爰審酌被告之素行、犯罪之手段、
      所生危害、及犯罪後態度等一切情狀，量處如主文所示之刑，以資警惕。
（五）末按公訴人另以(1)有關徐秀珍所有之土地（即附圖所示乙部分）：其挖取業經
      徐秀珍之同意，有地主同意書一紙附卷可稽；而該土地位於中港溪土牛堤防中
      段附近，為「行水區域線外」，亦有苗栗縣政府及經濟部水利處第二河川局（
      原臺灣省第二河川局）八十七年七月十三日會勘紀錄、八十九年八月十一日先
      後二次之會勘紀錄及苗栗縣政府八十九年八月十五日八九府建河字第八０００
      六０八三號函在卷可憑；是該土地非行水區，其所挖之坑洞亦未與一五一之二
      六號土地上之坑洞相連，從而被告等辯稱就本部分之採挖並非竊盜，亦無違反
      水利法犯行等語，洵非無據；(2)有關被告行為之時間：公訴人認係自八十七年
      九月間起，惟告訴人自陳被告係自同年十月一日起，被告等始開始採挖渠所有
      之砂石，有警訊筆錄可稽，其他又無積極証據足證被告自九間起即有竊盜之犯
      行，自應以告訴人之供詞可採，是被告自八十七年九月起迄十月一日前為止之
      犯行，尚無積極証明；(3)有關毀損部分：告訴人雖指稱被告等有毀損告訴人所
      有之香蕉、綠竹筍等物，惟被告等已堅決否認，衡諸前揭檢察官八十八年三月
      十九日履勘筆錄所載：「一五一之十三號邊緣，約有十餘棵綠竹筍，並未有香
      蕉樹。」等語，告訴人所稱之香蕉樹是否存在並無積極証明，而綠竹筍又係在
      一五一之十三號土地上，與本件所採挖形成之坑洞均相距甚遠，與香蕉樹同，
      均尚無從証明被告之行為有毀損各該農作物之事實，是被訴毀損部分，亦嫌無
      據；以上三部分既均不能証明被告犯罪，惟因各該部分之行為，公訴人均係以
      與前開起訴有罪部分有裁判上一罪之想像競合犯、連續犯關係起訴，爰不分別
      另為無罪之諭知，併此敘明。
二、無罪及不受理部分：
（一）起訴戊○○部分不受理：按被告死亡者，應諭知不受理之判決，並得不經言詞
      辯論為之，刑事訴訟法第三百零三條第五款、第三百零七條，分別定有明文。
      經查本件被告戊○○業於民國八十九年二月二十五日死亡，此有晟新醫院八十
      九年二月二十九日開具之死亡證明書乙紙附卷可稽。依照上開說明，爰不經言
      詞辯論，諭知不受理之判決。
（二）庚○○無罪：
  (1)  按犯罪事實應依証據認定之，無証據不得推定其犯罪事實；不能証明被告犯罪
      者，應諭知無罪之判決，刑事訴訟法第一百五十四條、第三百零一條第一項分
      別定有明文。又認定不利於被告之事實，須依積極証據，苟積極証據不足為不
      利於被告事實之認定時，即應為有利於被告之認定，更不必有何有利之証據，
      最高法院三十年上字第八一六號著有判例足資參照。
  (2)  公訴意旨認被告庚○○犯違反水利法等犯嫌，無非係以告訴人指訴及証人乙○○、辛○○、丁○○之証詞，認為前開被告戊○○、己○○二人在系爭地點
      採取砂石時，被告庚○○亦有在現場為論據；惟查，右揭事實訊據被告庚○○
      堅決否認犯行，辯稱伊早於七十年間雖有在其父戊○○之砂石廠工作，惟其後
      己另在麒麟砂石公司任職，另有固定工作，並未參與本件犯行，告訴人看見他
      在現場之日，伊只是為伊兄弟己○○送水喝等語。按告訴人在警訊中僅指認被
      告戊○○有採挖砂石，就被告庚○○部分未置一詞，其後於偵查中雖指認被告
      庚○○也在現場云云，惟依其在審理中之供述，伊只見過庚○○二次，其餘大
      部分均只見到戊○○、己○○等語；又供稱當伊帶警察去時，庚○○是坐在怪
      手上，並未見到庚○○在挖，應是在監工；於訊問其何以認為庚○○涉嫌時，
      則答稱：「如果不是他們在挖，何以他們要打電話通知他父親」等語，是證告
      訴人並未親眼見到庚○○有採取砂石犯行，渠之對被告庚○○之告訴部分，多
      係臆斷之詞，尚無足採；即証人辛○○雖於偵查中証述，採挖砂石者是被告戊○○父子三人，惟在審理中復証稱：是聽丁○○說的，丁○○比較清楚云云，
      惟訊諸丁○○在審理中証稱：「至於說是被告三人挖的，也只是經猜測而私底
      下對辛○○說的。我在現場沒看過己○○、庚○○二人，只有在附近看過而已
      」，則足證辛○○係傳聞証據，丁○○是推測之詞，均無足採；查被告庚○○
      與戊○○為父子，與己○○則為兄弟關係，渠所辯伊當日只是偶然送水予父兄
      等語，衡情應堪可信。依告訴人之指訴，伊在十餘天內只見過庚○○一、二次
      ，相較於見過己○○五、六次，依其次數不同，情節即亦有異，其餘又無如己○○尚有前揭其他間接証據可資佐證；況被告庚○○確有固定工作，有麒麟公
      司所開具之工作証明附卷可考，是被告之辯詞既尚可採，其他又乏積極証據足
      資証明被告庚○○有參與本件犯行，其犯罪既屬不能証明，揆諸前揭判例意旨
      ，爰為被告庚○○無罪之判決。
據上論斷，應依刑事訴訟法第二百九十九條第一項前段、第三百零一條第一項、第三
百零三條第五款、第三百零七條、水利法第七十八條第一項第三款、第九十二條之一
第一項後段、刑法第十一條前段、第二十八條、第五十六條，判決如主文。
本案經檢察官陳義忠到庭執行職務。
中 華      民      國    八十九    年     十二     月     二十     日
                                        苗栗地方法院刑事庭
                                              法  官  楊  台  清
右正本證明與原本無異。
如不服本判決，應於送達後十日內向本院提出上訴狀(須附繕本)，上訴於台灣高等
法院台中分院。
                                              書記官  李  惠  雯
中      華      民      國    八十九    年     十二     月     二十     日
附錄論罪科刑法條
水利法第七十八條第一項第三款：
主管機關為保護水道，應禁止左列事項：
三、在行水區內擅採砂石、堆置砂石或傾倒廢土。
水利法第九十二條之一第一項後段
違反第七十八條第一項各款情形之一者，除通知限期回復原狀、清除或廢止違禁設施
外，處六千元以上三萬元以下罰鍰；因而損害他人權益者，處三年以下有期徒刑、拘
役或科或併科四千元以上二萬元以下罰金；致生公共危險者，處五年以下有期徒刑，
得併科六千元以上三萬元以下罰金。


司法院資訊處製作；財團法人民間司法改革基金會備份。
